【裁判字號】    98,台抗,94
【裁判日期】    980219
【裁判案由】    聲明異議
【裁判全文】
最高法院民事裁定                九十八年度台抗字第九四號
再抗告人  甲○○
代 理 人  黃木春律師
上列再抗告人因與相對人乙○○○等間聲明異議事件，對於中華
民國九十七年十月二十二日台灣高等法院台南分院裁定（九十七
年度重抗字第四五號），提起再抗告，本院裁定如下：
    主  文
再抗告駁回。
再抗告程序費用由再抗告人負擔。
    理  由
本件再抗告人以：相對人乙○○○為合夥組織，不得為權利主體
，顯不具應買人資格，竟於台灣嘉義地方法院（下稱嘉義地院）
九十六年度執字第一一一○四號強制執行事件投標購買伊所有之
嘉義市○○段九二二、九二四地號二筆土地，及其上建號三六號
即門牌號碼嘉義市下埤里頂埤四十六號暨附屬之鐵骨石綿瓦造倉
庫（下稱系爭房地），其投標應為無效，且嗣後於權利移轉時，
竟將系爭房地移轉予乙○○○合夥人戊○○、丙○○及丁○○三
人（下稱戊○○等三人）公同共有，亦顯然違背得標人不得任意
更改為第三人之規定，爰依強制執行法第十二條規定，聲明異議
云云。經嘉義地院駁回其異議之聲明，再抗告人提起抗告。原法
院以：本件相對人「乙○○○」為戊○○等三人合夥出資設立，
並向嘉義市政府辦理事業登記，負責人為戊○○，有其所提嘉義
市政府營利事業登記證、合夥契約書在卷可稽，堪認「乙○○○
」乃合夥組織對外之名稱。本件因債權人彰化商業銀行股份有限
公司聲請拍賣再抗告人所有系爭房地，相對人以「乙○○○，法
定代理人戊○○」應買得標，於其繳足價款後，在實體法上產生
以合夥人全體為權利主體之法律效果。嘉義地院嗣後發權利移轉
證書將系爭土地所有權移轉予「乙○○○」全體合夥人戊○○等
三人公同共有，並無不合等詞，駁回再抗告人之抗告。再抗告人
對之提起再抗告，係以：本件向嘉義地院投標購買系爭房地者為
乙○○○，既非自然人，亦非法人，並無權利能力，其投標應屬
無效，原裁定適用法規顯有錯誤云云，為其論據。
按強制執行法第八十七條第二項第一款規定投標書應記載投標人
之姓名，所謂投標人，係指投標效果歸屬之人，而非指實際為投
標之人。又合夥團體，在實體法上，依民法第八百六十一條規定
合夥人之補充連帶責任，及司法院院字第九一八號解釋明示「原
確定判決，雖僅令合夥團體履行債務，但合夥財產不足清償時，
自得對合夥人執行」意旨，加以延伸，應認合夥人全體（公同共
有人）為其權利主體。本件相對人以「乙○○○，法定代理人戊
○○」之名義參與投標，其投標之效果應歸屬於「乙○○○」合
夥團體，則「乙○○○」之合夥人全體即為投標效果歸屬之權利
主體。原法院本此見解駁回再抗告人之抗告，經核於法洵無違誤
。再抗告意旨，指摘原裁定不當，聲明廢棄，非有理由。
據上論結，本件再抗告為無理由。依強制執行法第三十條之一、
民事訴訟法第四百九十五條之一第二項、第四百四十九條第二項
、第九十五條、第七十八條，裁定如主文。
中    華    民    國  九十八  年    二    月   十九   日
                      最高法院民事第六庭
                          審判長法官  朱  建  男
                                法官  顏  南  全
                                法官  林  大  洋
                                法官  沈  方  維
                                法官  陳  淑  敏
      本件正本證明與原本無異
                                      書  記  官
中    華    民    國  九十八  年    三    月    四    日
                                                      v


司法院資訊處製作；財團法人民間司法改革基金會備份。
